【裁判字號】    97,交聲,90
【裁判日期】    970613
【裁判案由】    違反道路交通管理處罰條例聲明異議
【裁判全文】
臺灣苗栗地方法院交通事件裁定          97年度交聲字第90號
移送機關    交通部公路總局新竹區監理所苗栗監理站
異  議  人  乙○○
上列異議人即受處分人因違反道路交通管理處罰條例案件，對於
交通部公路總局新竹區監理所苗栗監理站中華民國97年4 月30日
所為之竹監苗字第裁54-F00000000號處分（原舉發案號：苗縣警
交字第F00000000 號），聲明異議，本院裁定如下：
    主  文
異議駁回。
    理  由
一、按汽車駕駛人，行經有燈光號誌管制之交岔路口闖紅燈，處
    新臺幣（下同）1800元以上5400元以下罰鍰，又汽車駕駛人
    ，有違反道路交通管理處罰條例第53條情形者，除依原條款
    處罰鍰外，並記違規點數3 點，道路交通管理處罰條例第53
    條第1 項、第63條第1 項第3 款，分別定有明文。再按道路
    交通管理處罰條例所稱汽車包括機器腳踏車，同條例第3 條
    第8 款亦有明文。
二、本件異議人乙○○所有之車牌號碼BXU-716 號重型機車，於
    民國97年4 月8 日12時35分，在苗栗市○○路與日新街口闖
    紅燈，經苗栗縣警察局苗栗分局警員甲○○發覺前揭違規事
    實，並攔停異議人後摯單舉發。異議人於舉發通知單所載期
    限內到案申訴，經原處分機關函請原舉發單位查覆後，仍認
    異議人所有之上揭機車仍有上開違規行為明確，即依上開規
    定及違反道路交通管理事件統一裁罰基準表之規定，裁處異
    議人罰鍰1800元並記違規點數3 點。
三、異議意旨略以：異議人已停好車欲進門時，警員才從後面出
    現，強指伊有闖紅燈之情事，警員無違規相片或第三見證人
    等證據足以佐證違規事實，取締過程違反程序正義云云。
四、本院查：
（一）按依道路交通管理處罰條例科處行政罰事件，依據公法爭
      議之舉證責任分配法則，固應先由行政機關就其業已履踐
      相關正當法程序，以及人民應受處罰之客觀違反法令行為
      ，負證明之責。惟行政機關對於前開應為舉證事項，非不
      得以執行查察取締勤務人員，依據調查人證之程序，使就
      親歷事實提供不可替代之證明方法，尤於當場舉發交通違
      規事件，鑑於交通違規事實往往驟然而現、稍縱即逝，若
      硬性要求舉發員警不分違規情節，一律必須預留證據，俾
      便事後提出供法院審酌，除有現實技術可行性之困難外，
      勢將大幅提高交通管理之行政成本，並嚴重削弱道路交通
      管理之行政效能，此絕非立法者制定道路交通管理法規之
      本意。
（二）上開車號BXU-716 號重型機車於前揭時間闖紅燈之違規事
      實，已據證人即開單告發之警員甲○○於本院調查時具結
      證稱：「（如何發現及取締過程？）我是值勤12時到14時
      之金融巡守，當時我是騎機車跟同事一人一部，途經中正
      路時發現日新街口有一部機車左轉，我們就去攔停，告訴
      異議人說他闖紅燈違規。」、「（攔停地點為何？）在中
      正路80 1號，而密雪兒服飾店就在該號下二間。」、「（
      日新街可否左轉到中正路？）該路口只有三個燈號，要日
      新街綠燈才可以左轉。」、「（異議人當時在日新街之號
      誌燈為何？）紅燈。」、「（你看到異議人車輛時，日新
      街是否已經是紅燈？）是，我們所在之中正路值勤全部是
      綠燈。」、「（有無可能是你們值勤路口還很遠，等你們
      接近時，日新街是綠燈？）應該不可能，當時我們很接新
      日新街，距離日新街路口不到一百公尺，因當時中正路還
      是一直綠燈，且綠燈之後會閃黃燈，才會變紅燈。」、「
      （所以你能確定異議人在日新街左轉到中正路是紅燈？）
      可以，我很確定。」、「（當時有無其它車輛？）沒有，
      我看到他違規，就告知他，當時是中午車流輛不多，我可
      以很確定。」、「（你的視線有無離開異議人的車輛，從
      你發現他違規到他停下來後？）沒有。」、「（當時有無
      錄影或照相？）是臨時的。」、「（為何警察沒有當場攔
      停我？）當時他闖紅燈我們就攔停，我們是親眼目睹後，
      就直接追過去。」、「（為何我已經停下來，要走進服飾
      店，警察才來告訴我違規？）因當時異議人剛好停下來，
      我們才告訴他。」、「（你視力為何？如何判斷是我違規
      ，車輛是我的？）是我攔停後，我告訴他違規，他拿駕照
      給我，我才知道車號。我視力正常，我只有老花眼。」等
      語，並有苗栗縣警察局舉發違反道路交通管理事件通知單
      、裁決書各1 份及證人庭呈之現場圖1 份、照片6 張附卷
      可稽。查證人甲○○與異議人並無怨隙，核無甘冒偽證重
      典及濫開罰單所必須面臨之刑事及行政責任，誣陷異議人
      之虞，且員警乃定點取締而發現上開闖紅燈事實，相較於
      異議人乃在移動中觀察燈號，則在異議人超過停止線時燈
      號為黃燈或紅燈此一事實上，應以定點觀察之員警較為可
      信。又異議人雖主張其停下來之後始為警員告知其闖紅燈
      ，惟警員攔停處恰為異議人欲停放車輛之地點，並不足以
      認定取締過程有何違法之處，且異議人未提出任何證據資
      料證明其左轉時之號誌為綠燈，而員警所為之證言既有具
      結等制度擔保，則依上開（一）所述之意旨，該證述應認
      為可信。是依證人之上開證述，應可認定車號BXU-716 號
      重型機車於前揭時地確有闖紅燈之違規行為無誤。
五、綜上所述，本件異議人所有上開機車既有前揭闖紅燈之違規
    行為，從而，原處分機關依道路交通管理處罰條例第53條第
    1 項、第63條之規定及違反道路交通管理事件統一裁罰基準
    表，裁處異議人罰鍰1800元、並記違規點數3 點，核無違法
    或不當之情事，聲明異議意旨仍執前詞，任意指摘原處分，
    並無理由，應予駁回。
六、據上論斷，應依道路交通案件處理辦法第19條，裁定如主文
    。
中    華    民    國    97    年    6     月    13    日
                         交通法庭法  官  林卉聆
以上正本與原本無異。
如不服本裁定，應於送達後5日內，向本院提出抗告狀。
                                 書記官  楊慧萍
中    華    民    國    97    年    6     月    13    日


司法院資訊處製作；財團法人民間司法改革基金會備份。
